臺灣高等法院民事裁定　　　　　　　　　96年度抗字第1014號
抗　告　人　甲○○即謝靄如之.
抗告人因與相對人永泰建設股份有限公司等間聲明異議事件，對
於中華民國96年5月28日臺灣士林地方法院94年度執字第23805號
所為裁定提起抗告，本院裁定如下：
    主  文
抗告駁回。
抗告費用由抗告人負擔。
    理  由
一、本件聲請及抗告意旨以：(一)原債務人謝靄如死亡後，6 名法
    定繼承人中，除抗告人甲○○依法繼承，繼承人謝振祥限定
    繼承外，其餘繼承人謝幼仔、林謝秀蘭、謝基源、謝騰輝均
    拋棄繼承，依民法第1154條第2 項之規定，抗告人甲○○視
    同限定繼承，則本件執行程序相關訴訟文書之送達，應向抗
    告人甲○○及謝振祥2 人為之，然債權人即相對人乙○○明
    知謝振祥、甲○○2人之送達地址，卻諉稱其2人之送達地址
    不詳，聲請公示送達，於法不合。(二)謝靄如生前尚有其他債
    務迄未清償，因本件執行程序之相關訴訟文書未合法送達甲
    ○○、謝振祥等2 人，致未能通知其他債權人參與分配，影
    響其他債權人受償之權利。(三)原法院民國（下同）96年2月1
    日所作成之「強制執行金額計算書分配表」，其中次序4 之
    「假扣押債權新台幣（下同）1,134,000元」 ，係本件債權
    人利用謝靄如死無對證所為之無理請求，純屬債權人虛構之
    債權，原法院逕行列入分配表受償，亦有未合。是本件強制
    執行程序為不合法，為此依強制執行法第12條之規定，聲明
    異議，求予廢棄原裁定等語。
二、經查，本件相對人於94年11月11日以原法院90年度重訴字第
    635號民事判決、本院92年度重上字第408號民事判決、最高
    法院94年度台上字第1934號民事裁定及確定證明書為執行名
    義，聲請執行抗告人之被繼承人謝靄如之遺產、即原法院89
    年度存字第1748號提存款之事件，原執行法院原定於96年3
    月2 日實施分配，嗣以相對人永泰建設股份有限公司所執原
    法院94年度聲字第1498號確定訴訟費用額之裁定不生效力（
    因以已死亡之謝靄如為相對人），不得據為強制執行之執行
    名義為由，駁回此部分強制執行之聲請，並撤銷前述分配表
    ，重行製作分配表等情，有強制執行聲請狀、原法院90年度
    重訴字第635號民事判決、本院92年度重上字第408號民事判
    決、最高法院94年度台上字第1934號民事裁定，原法院89年
    度存字第1748號提存書，原法院94年11月15日、95年10月16
    日士院鎮94執意字第23805 號函、94年度聲字第1498號裁定
    及確定證明書、原法院96年5月28日94年度執字第23805號民
    事裁定附卷可參（見原法院卷2－29、31、47－48、85、122
    －126、145頁）。
三、次查，債務人謝靄如於相對人聲請本件強制執行前之94年11
    月6 日死亡，其繼承人為配偶即抗告人甲○○、子女謝幼仔
    、林謝秀蘭、謝振祥、謝基源、謝騰輝等6 人，其中除抗告
    人甲○○依法繼承，繼承人謝振祥限定繼承外，其餘繼承人
    謝幼仔、林謝秀蘭、謝基源、謝騰輝均拋棄繼承，相對人乃
    於95年9 月26日更正抗告人及謝振祥為債務人等情，有戶籍
    謄本、繼承系統表、原法院95年8 月10日士院鎮家95繼字第
    57號函及更正狀在卷可按（見原審卷39、50、56－67、77、
    83頁）。96年3月2日之分配通知，已依法於96年2月7日分別
    送達於抗告人及謝振祥，有送達證書在卷可憑（見原審卷13
    3、134頁）。
四、抗告人雖辯稱：相對人明知謝振祥、甲○○2 人之送達地址
    ，卻諉稱其2人之送達地址遷出不詳，聲請公示送達，於法
    不合云云。然查，本件執行通知業已分別送達抗告人及另名
    執行債務人謝振祥（即原債務人謝靄如之繼承人）之住所，
    均由受僱人收受，有渠等戶籍謄本及本院送達證書在卷可稽
    （見原審卷54、60、133、134頁），自已合法送達。至於相
    對人為免送達不合法而補充聲請公示送達部分，僅不生送達
    效力，惟就本件執行通知已合法送達之效力，核無影響，抗
    告人此部分異議為無理由。
五、抗告人又辯稱：謝靄如生前尚有其他債務迄未清償，因本件
    執行程序之相關訴訟文書未合法送達抗告人甲○○及債務人
    謝振祥等2 人，而未能通知其他債權人參與分配，致影響其
    他債權人受償之權利云云。然查，抗告人前於95年1月2日即
    已具狀向原法院陳報被繼承人謝藹如業於94年11月6日死亡
    之事實，有抗告人所提出之陳報狀附卷可稽（見原審卷53頁
    ），顯見其早已知悉本件強制執行事件，自無所謂未能通知
    其他債權人參與分配之情事。況強制執行本屬債權人個別聲
    請之程序，若債權人果有債權未受償之情形，債權人當自行
    查報債務人之財產，聲請強制執行，無待債務人通知。則抗
    告人執此主張影響債權公平受償云云，顯非有據。
六、抗告人復辯稱：原法院96年2月1日所作成之「強制執行金額
    計算書分配表」，其中次序4之「假扣押債權1,134,000元」
    ，係本件債權人利用謝靄如死無對證所為之無理請求，純屬
    債權人虛構之債權，原法院逕行列入分配表受償，亦有未合
    云云。按假扣押係尚未取得本案執行名義前，債權人就金錢
    請求或得易為金錢之請求，恐日後不能強制執行或甚難執行
    之虞，為保全強制執行，請求法院裁定扣押債務人之財產，
    而禁止債務人處分之程序。查，本件假扣押債權部分，相對
    人乙○○係以原法院95年度裁全字第1387號民事裁定為執行
    名義，依該裁定以原法院95年度存字第866 號提存事件提供
    擔保金，聲請就同一標的實施假扣押強制執行，依強制執行
    法第33條規定，自應合併執行程序，原法院乃併由本件予以
    執行，且依強制執行法第31條規定製作分配表實施分配。相
    對人乙○○既執有上開合法之執行名義，自應依法將其假扣
    押債權列入分配。至於假扣押債權所得分配金額部分，自須
    假扣押債權人取得本案執行名義，即本案勝訴確定後，始得
    領取分配款，此亦為分配表附註欄所載明。而假扣押債權人
    之請求如無理由，其本案敗訴確定，該等分配款仍屬債務人
    所有，而應由他債權人予以受償，若他債權人已足額受償，
    餘額即應返還債務人，於債務人之權益亦無影響。抗告人以
    假扣押債權人為無理請求云云，乃本案爭訟之實體問題，自
    非執行程序所得審酌，其此部分異議理由，亦非可採。
七、綜上所述，抗告人所為聲明異議，為無理由。原法院駁回抗
    告人之聲明，經核並無違誤。抗告意旨仍執陳詞，指摘原裁
    定不當，求予廢棄，為無理由，應予駁回。
八、據上論結，本件抗告為無理由，爰裁定如主文。
中　　華　　民　　國　　96　　年　　11　　月　　5 　　日
                    民事第五庭
                        審判長法　官  魏麗娟
　　　　　　　　　  　　　　　法　官  陳博享
　　　　　　　　　　  　　　　法　官  蔡芳齡
正本係照原本作成。
不得再抗告。
中　　華　　民　　國　　96　　年　　11　　月　　8 　　日
        　　　　　　　　　　　書記官  蔡錦輝
